臺灣彰化地方法院民事判決　九十一年度訴字第一○七七號
　　原　　　告　甲○○
　　被　　　告　乙○○○
右當事人間請求侵權行為損害賠償事件，本院判決如左：
    主      文
被告應給付原告新臺幣貳萬元及自民國九十一年十月三十日起至清償日止按週年利率
百分之五計算之利息。
原告其餘之訴均駁回。
訴訟費用由被告負擔百分之二，餘由原告負擔。
    事實及理由
一、原告訴之聲明：（一）被告應給付原告新臺幣（下同）壹佰萬元及自起訴狀繕本
    送達翌日起至清償日止按週年利率百分之五計算之利息。（二）訴訟費用由被告
    負擔。
二、原告起訴主張被告於民國（下同）八十九年間因訴外人薛有對其提出竊佔告訴案
    件，經台灣彰化地方法院檢察署檢察官提起公訴（偵查案號：八十九年度偵字第
    二三五七號），竟基於公然侮辱之概括犯意，先後於八十九年十月二十六日下午
    三時五十分開始之訊問期日及同年十一月二十日下午三時五十分開始之訊問期日
    ，在本院允許不特定人聽聞之第八法庭內，利用本院審理該案件（本院審理案號
    ：八十九年度訴字第六九０號）之機會，分別以「甲○○係成功東路一九一巷裡
    的男人婆」、「到法庭旁聽不知拿了薛有多少好處」等言語，侮辱原告（該刑事
    案件之證人），致生損害原告之名譽。爰依民法第一百八十四條第一項前段、第
    一百九十五條第一項之規定，訴請判決如訴之聲明所示等語。被告則請求駁回原
    告之訴，抗辯稱：其陳述均屬事實，並無侮辱原告等語。
三、經查原告前開主張之事實，已據本院九十一年度易字第四六九號刑事判決認定屬
    實，並判處被告犯連續公然侮辱人，處罰金壹仟伍佰元，如易服勞役，以參佰元
    折算壹日，嗣並經台灣高等法院台中分院於九十一年十二月十日以九十一年度上
    易字第二００二號刑事判決駁回上訴確定在案。有各該刑事判決在卷可憑。被告
    雖辯稱：其所述均屬實云云，但未能舉證以實其說，所辯即不能採取。
四、按故意或過失不法侵害他人之權利者，負損害賠償責任。再者，不法侵害他人之
    身體、健康、名譽、自由、信用、隱私、貞操或不法侵害其他人格法益而情節重
    大者，被害人雖非財產上之損害，亦得請求賠償相當之金額。民法第一百八十四
    條第一項前段及第一百九十五條第一項定有明文。查被告在任何人均得共聞共見
    之情況下，公然以「甲○○係成功東路一九一巷裡的男人婆」、「到法庭旁聽不
    知拿了薛有多少好處」等言語指述原告，而依社會通常觀念，聽信被告上開指述
    者，必對原告為負面評價。是被告所為，已使原告在社會上之評價受貶損，自係
    不法侵害原告之名譽，原告請求賠償非財產上之損害，即屬有據。又原告所以主
    張因本件侵權行為，受有相當於一百萬元之損害，實由於兩造間積怨已深，除本
    件侵權行為外，被告尚對原告及其家人為其他不法之侵害，原告深感精神心靈嚴
    重受創所致，其主張易地設想，非不可理解，誠難謂全然不足採。但受害人因加
    害人之侵權行為得請求之精神上損害賠償金額，係就因本案侵權行為所生之損害
    為範圍。固然，精神上損害金額多寡，無從如財產損害一般，精確計算其數據，
    但仍不得混雜與本案無關之要件因素，或其他得依另案請求之事實。爰審酌被告
    行為之動機、所施之手段、態樣及對原告人格所生之損害程度、兩造之學、經歷
    、家庭狀況及目前所從事之職業、所得（詳如本院九十一年十二月十九日言詞辯
    論筆錄所載）暨兩造之關係等一切情狀，認原告請求被告賠償一百萬元，自嫌過
    高，應予核減為如主文第一項所示，方屬公允。從而，原告基於侵權行為之法律
    關係，請求被告賠償原告二萬元，並自本件起訴狀繕本送達被告翌日即九十一年
    十月三十日起至清償日止，按週年利率百分之五計算之利息，核屬正當，應予准
    許。其餘逾此範圍之請求，則非有據，應予駁回，
據上論結，本件原告之訴，為一部有理由，一部無理由，並依民事訴訟法第七十九條
但書，判決如主文。
中　　　華　　　民　　　國　　九十一　　年　　 十二 　　月　　三十一　　日
                                    民事第一庭
~B法　　　官　蔡紹良
右為正本係照原本作成。
如不服本判決，應於判決送達後二十日內向本院提出上訴狀。
~B法院書記官　田慧賢
中　　　華　　　民　　　國　　九十一　　年　　 十二 　　月　　三十一　　日
